【裁判字號】    97,訴,483
【裁判日期】    971023
【裁判案由】    違反毒品危害防制條例
【裁判全文】
臺灣屏東地方法院刑事判決               97年度訴字第483號
公  訴  人  臺灣屏東地方法院檢察署檢察官
被      告  甲○○
                    （另案臺灣屏東監獄竹田分監執行中）
上列被告因違反毒品危害防制條例案件，經檢察官提起公訴（97
年度毒偵字第138 號），茲因被告就被訴事實為有罪之陳述，經
告知簡式審判程序意旨，並聽取公訴人及被告之意見後，本院合
議庭裁定由受命法官獨任依簡式審判程序審理，判決如下：
    主  文
甲○○施用第一級毒品，累犯，處有期徒刑壹年貳月；又施用第
二級毒品，累犯，處有期徒刑壹年；應執行有期徒刑貳年。
    事  實
一、甲○○前因施用第一級、第二級毒品而違反毒品危害防制條
    例案件，經本院96年度訴字第308 號判處有期徒刑8 月、4
    月，應執行有期徒刑10月確定，因適用減刑條例，經本院96
    年度聲減字第1354號裁定減為有期徒刑4 月、2 月，應執行
    有期徒刑5 月，於民國96年10月19日入監執行，96年10月25
    日因易科罰金執行完畢。
二、又其前因施用毒品案件，經本院95年度毒聲字第27號裁定令
    入勒戒處所施予觀察、勒戒，於95年1 月17日入所執行，因
    無繼續施用毒品傾向，於95年2 月16日出所執行完畢。
三、詎其經前開有期徒刑及觀察、勒戒執行完畢後5 年內，仍不
    知悔悟，復基於施用第一級、第二級毒品之犯意，於96年11
    月23日某時，在其友人鄭信忠（另案檢察官偵查起訴）位於
    屏東縣新園鄉○○村○○路155 巷36號之住處內，以滲入香
    菸內吸用（剩餘菸蒂於查獲前已經丟棄而滅失）之方式，施
    用第一級毒品海洛因1 次；又於同日晚間某時，在上址以置
    入玻璃球（於查獲前已經丟棄而滅失）內燒烤並吸用所生煙
    霧之方式，施用第二級毒品甲基安非他命1 次。嗣為警於96
    年11月24日持本院核發之搜索票至上址搜索而查獲，經採其
    尿液送驗結果，呈嗎啡即海洛因經人體水解代謝產物及甲基
    安非他命陽性反應。
四、案經屏東縣警察局潮州分局報告臺灣屏東地方法院檢察署檢
    察官偵查起訴。
    理  由
一、前揭施用第一級毒品海洛因、第二級毒品甲基安非他命之犯
    罪事實，業據被告甲○○於本院審理時自承不諱，其前揭時
    地經查獲後，經採尿送正修科技大學超微量研究科技中心以
    氣相層析質譜儀法（GC／MS）等科學方法檢驗結果，亦呈嗎
    啡即海洛因經人體水解代謝產物及甲基安非他命之陽性反應
    ，有該中心96年12月13日，編號R00-0000-000號檢驗報告存
    卷可按，乃鑑定機關本於專業知識暨以精密儀器測試後所得
    之結論，自可憑信。被告甲○○自白施用海洛因、甲基安非
    他命，堪信與事實相符。
二、又被告甲○○前因施用毒品案件，經本院95年度毒聲字第27
    號裁定令入勒戒處所施予觀察、勒戒，於95年1 月17日入所
    執行，因無繼續施用毒品傾向，於95年2 月16日出所執行完
    畢，有臺灣高等法院被告前案紀錄表、臺灣屏東地方法院檢
    察署刑案資料查註紀錄表、全國施用毒品案件紀錄表、受觀
    察勒戒人毒品及前科紀錄簡列表各1 份在卷可按，其經觀察
    、勒戒執行完畢，5 年內再犯本件施用第一級毒品海洛因、
    第二級毒品甲基安非他命之犯罪事證已臻明確，應依法論科
    。
三、按海洛因、甲基安非他命依序為毒品危害防制條例第2 條第
    2 項第1 款、第2 款規定之第一級、第二級毒品，除法律另
    有規定者外，不得持有、施用。核被告甲○○所為，係犯毒
    品危害防制條例第10條第1 項之施用第一級毒品罪，及同條
    第2 項之施用第二級毒品罪。其因施用而持有海洛因、甲基
    安非他命之低度行為，應為施用之高度行為所吸收，不另論
    罪。又被告甲○○前因施用第一級、第二級毒品而違反毒品
    危害防制條人例案件，經本院96年度訴字第308 號判處有期
    徒刑8 月、4 月，應執行有期徒刑10月確定，因適用減刑條
    例，經本院96年度聲減字第1354號裁定減為有期徒刑4 月、
    2 月，應執行有期徒刑5 月，於96年10月19日入監執行，96
    年10月25日因易科罰金執行完畢，有臺灣高等法院被告前案
    紀錄表及臺灣屏東地方法院檢察署刑案資料查註紀錄表各1
    份在卷可按，其5 年之內再因故意犯有期徒刑以上刑之本罪
    ，為累犯，各應依法加重其刑。又其所犯上開二罪，犯意各
    別，行為互殊，構成要件有異，應論以數罪並分論併罰之。
四、爰審酌被告甲○○之年齡、品行、智識能力、犯罪手段、行
    為對法益造成侵害之程度，其為68年8 月27日出生、受有國
    中畢業教育程度、業工之人，為本件犯罪時年28歲，有警詢
    年籍等資料附卷可參，並據其在本院審理時自陳在卷，年值
    青壯，又其前案紀錄除上開構成施用毒品訴追條件及累犯之
    要件，不再重複評價者外，嗣並曾2 度因施用第一級、第二
    級毒品，違反毒品危害防制條例案件，分別經本院96年度訴
    字第1384號判處有期徒刑10月、6 月，應執行有期徒刑1 年
    2 月，及本院97年度訴字第211 號判處有期徒刑10月、6 月
    ，應執行有期徒刑1 年2 月確定，並均已於97年9 月15日入
    監執行，有臺灣高等法院被告前案紀錄表及臺灣屏東地方法
    院檢察署刑案資料查註紀錄表各1 份在卷可按，素行不良，
    茲就其施用毒品之犯罪類型，雖有認為僅屬自戕行為，並未
    涉侵害他人法益者，惟姑不論此見與我國現行刑事立法除就
    行為人藉自殘行為達到其他侵害國家、社會法益結果之目的
    ，而在相關特別立法如妨害兵役治罪條例等特別法中定以處
    罰之規定外，向不加罰於單純自殘，甚或自殺行為所表彰之
    規範體系價值觀念相左，況毒品危害防制條例第10條所規定
    對施用毒品行為之處罰，其法定刑猶相當，或更甚（如施用
    第一級毒品罪）於刑法中關於故意「傷害他人」規定罪責，
    舉輕明重，足徵其規範保護之法益，原不在該「自戕」行為
    本身所造成行為人個人身體健康之有形侵害。蓋民主法治國
    家之所異於獨裁、集權社會，其國家政策、社會發展，均取
    決於以全體公民個人意志累積形成之群體意志，凡公民不分
    性別、學歷、職業、貧富、愚智，任由鴻儒碩彥至販夫走卒
    ，其個人意志之表現就群體意志決定之形成，均屬等值，直
    接影響國家、社會整體之命運，至關重要，則個人基於自主
    、健全意思所表現之公民意志，不分良窳，均應尊重，然若
    有藉不正手段影響他人或自陷個人健全自主意志不能正常形
    成、表現者，不僅直接侵蝕公民群體意志形成之基礎，迫令
    其他自重慎行大眾均須承受建立在該不健全基礎形成之公共
    政策、社會生活品質之結果，對於國家、社會法益及人民全
    體利益，猶已構成危害，是如投票受賄罪所規範者，即在禁
    止公民匯集個人自主意志以形成群體意志之過程受不當影響
    及控制，即為適例。今毒品除可對個人身體健康造成有形傷
    害外，就人之身體及精神形成高度成癮性及依賴性，猶足以
    抑制個人表現其本於心性能力所為自主意志之決定，並進而
    造成群體意志表現遭不當扭曲之危險，直接影響國家、社會
    之發展，侵害至鉅，斷非僅止於個人健康之危害，被告甲○
    ○因施用毒品而經觀察、勒戒及刑之執行矯治，未幾仍重蹈
    覆轍，除徵其守法觀念薄弱，堪認已施用毒品成習，積重難
    返，對其個人身心、家庭及國家、社會之危害非輕，並考量
    其犯罪施用毒品之情節，查獲毒品、器具之數量，及其犯罪
    經查獲後，尚能坦認犯行，態度尚可等一切情狀，量處如主
    文所示之刑，並定其應執行之刑，以資儆懲。
五、未扣案而供被告甲○○前開施用毒品使用之剩餘菸蒂及玻璃
    吸管，除據其在本院審理時供稱於查獲後已經丟棄而滅失，
    依現有卷證復不能證明尚存在，爰不另為沒收之諭知，附此
    敘明。
據上論斷，依刑事訴訟法第273 條之1 第1 項、第299 條第1 項
前段，毒品危害防制條例第10條第1 項、第2 項，刑法第11條前
段、第47條第1 項、第51條第5 款，判決如主文。
本案經檢察官簡志祥到庭執行職務
中    華    民    國    97    年    10    月    23    日
                  刑事第二庭    法  官  陳松檀
以上正本證明與原本無異。
如不服本判決應於收受本判決送達後10日內向本院提出上訴書狀
，其未敘述上訴理由者，並得於提起上訴後10日內向本院補提理
由書狀（均須按他造當事人之人數附繕本）「切勿逕送上級法院
」
中    華    民    國    97    年    10    月    23    日
                                書記官  黃佳惠
附錄本件判決引用之法條：
毒品危害防制條例第10條
施用第一級毒品者，處6 月以上5 年以下有期徒刑。
施用第二級毒品者，處3 年以下有期徒刑。


司法院資訊處製作；財團法人民間司法改革基金會備份。
